臺灣高雄地方法院民事判決　　　　　　　92年度婚字第1871號
原　　　告　乙○○
訴訟代理人　林夙慧律師
被　　　告　甲○○
上當事人間離婚事件，經本院於民國94年6 月2日言詞辯論終結
，判決如下：
  主      文
准原告與被告離婚。
訴訟費用由原告負擔。
  事實及理由
一、原告主張：兩造於民國64年間結婚，婚前僅相識二、三月，
    ，婚後未足月，被告即入伍服役三年，退伍後與原告共同生
    活不到一個月，又無故離家多年，兩造婚後因聚少離多，大
    多數時間均處於分居狀態，致夫妻感情甚為淡薄。嗣於87年
    間，被告又突然出現要求與原告重修舊好，原告當時見其頗
    具誠意，故應允再嘗試與其相處，然兩造仍未共同生活，僅
    偶爾約至汽車旅館相聚，後於89年間，被告因懷疑原告另與
    其他男友交往，竟先後於同年1 月15日、2 月14日及同月15
    日、22日等時日，多次對原告施加暴力傷害及妨害自由等犯
    行，原告因而對其提出刑事告訴並聲請法院核發通常保護令
    在案，兩造關係乃再度惡化，至今仍未獲改善，原告無意再
    維持此有名無實婚姻關係，兩造婚姻實已破裂，確有不能維
    持之重大事由，爰依民法第1052條第2 項規定，聲明請求判
    決如主文所示等語。
二、被告於本院93年12月22日言詞辯論期日初次到庭坦承其確曾
    於89年間因對原告實施暴力傷害及妨害自由等犯行，前經法
    院判處罪刑並核發民事通常保護令等事實，並陳明其亦有離
    婚意願，但要求原告給付金錢補償始願離婚等語。後於94年
    6 月2 日言詞辯論期日復到庭同意以兩造均無維持婚姻意願
    ，依民法第1052條第2 項規定判決離婚等語。
三、經查，原告上開主張，業據其提出兩造戶籍謄本各1 份、驗
    傷診斷書共4 份、被告所書立不再對原告施加暴力傷害等內
    容之切結書1 份、臺灣彰化地方法院89年度家護字第28號民
    事通常保護令及同院89年度訴字第229 號刑事判決暨臺灣高
    等法院台中分院90年度上訴字第158 號刑事判決等各1 份為
    證，且經證人即原告親友廖陳秀、陳飛伻、廖崇宏、陳月等
    人於本件審理期間先後到庭證述兩造婚後感情不睦且長期處
    於分居狀態，及被告對原告施暴等相同情節可資佐證（見本
    院93年7 月19日及同年8 月16日言詞辯論筆錄）。又本院復
    依職權調閱上開刑事及民事通常保護令卷證資料審閱無誤，
    有相關卷宗附卷供參。而被告到庭亦坦承上述施暴情事，並
    陳明無意維持婚姻，同意離婚等語。據此，足認原告之主張
    ，應為真實可信。
四、按有民法第1052條第1 項以外之重大事由，難以維持婚姻者
    ，夫妻之一方得請求離婚，此觀民法第1052條第2 項前段之
    規定自明。又民法親屬編修正前，第1052條就裁判離婚原因
    ，原採列舉主義，於74年6 月3 日修正公布時，乃參酌外國
    破綻主義離婚法之精神，在同條增列第2 項「有前項以外之
    重大事由，難以維持婚姻者，夫妻之一方，得請求離婚」之
    規定，其立法本旨，乃以同條第1 項各款列舉之離婚原因，
    過於嚴格，故增列第2 項，即夫妻一方之事由，雖不備同條
    第1 項所列各款之要件，祇須按其事由之情節，在客觀上，
    確屬難以維持婚姻生活者，亦在得請求裁判離婚之列。而婚
    姻以雙方共同生活、相互扶持為目的，並以深摯情感為基礎
    ，如夫妻雙方婚姻生活之感情基礎業已破裂，且客觀上亦難
    以期待其回復者，即可認有難以維持婚姻之重大事由，而無
    強求其繼續維持婚姻關係之必要。據此，本院審酌兩造於婚
    姻關係存續期間，長期處於分居狀態，且於後期之近5 年期
    間，又因被告多次對原告施加暴力傷害、妨害自由等犯行，
    致兩造關係更加惡化，因而各到庭陳明其等均無意願再維持
    婚姻關係，雙方均同意離婚等情，前已述明，故認於此情節
    下，堪認兩造維持婚姻關係之感情基礎確已不存在，亦期有
    復合之可能，故兩造之婚姻確有難以維持之重大事由，且該
    事由非應由原告一方負責，應堪認定。從而，原告依民法第
    1052條第2 項請求判決離婚，自無不合，應予准許。
五、末按被告對於原告關於訴訟標的之主張逕行認諾，並能證明
    其無庸起訴者，訴訟費用由原告負擔，民事訴訟法第80條定
    有明文。查本件原告起訴原主張依民法第1052條第1 項第3
    款及第2 項之事由訴請判決離婚，後於本院94年6 月2 日最
    後一次言詞辯論期日，聲明減縮僅依民法第1052條第2 項事
    由判決離婚，而被告到場對此亦不爭執，並表明同意依該事
    由判決離婚等情，此有經兩造簽名確認之筆錄在卷可稽，足
    見兩造於本訴訟末期對離婚事由已取得共識，應得以協議離
    婚為之，而無再行訴訟必要，然原告陳明願意自行負擔訴訟
    費用仍請求以判決為之，故就本件訴訟費用部分，依上開規
    定命由原告負擔，附此敘明。
六、據上論結，本件原告之訴為有理由，依民事訴訟法第80條，
    判決如主文。
中　　華　　民　　國　　94　　年　　6 　　月　　16　　日
                        家事庭法　官　陳淑卿
上為正本，係照原本作成。
如不服本判決，應於送達後20日內，向本院提出上訴狀。
中　　華　　民　　國　　94　　年　　6 　　月　　16　　日
                              書記官　王少玲
